臺灣板橋地方法院刑事判決　　　　　　 100年度易緝字第59號
公　訴　人　臺灣板橋地方法院檢察署檢察官
被　　　告　謝賴玉枝
上列被告因詐欺案件，經檢察官提起公訴（87年度偵字第11910
號），本院判決如下：
    主  文
本件免訴。
    理  由
一、公訴意旨略以：被告謝賴玉枝於民國84年1 月5 日組成互助
    會，自任會首，每會新臺幣（下同）20,000元，自84年1 月
    5 日起至89年5 月5 日止，每月5 日開標（每逢4 月、8 月
    、12月之20日加標），不含會首有彭榮宗（2 會）、李秀蘭
    （2 會）等人共66會（下稱第一會）；另於85年10月5 日再
    組成互助會且任會首，每會10,000元，自85年10月5 日起，
    每月5 日及20日開標，不含會首有彭榮宗（3 會）、李秀蘭
    （2 會）等人共60會（下稱第二會）。謝賴玉枝竟基於意圖
    為自己不法所有之概括犯意，虛列會員名單增加會員人次，
    且明知部分會員並未參與投標，竟於每次開標時，佯稱未參
    與投標或實際未參加互助會之會員委託其投標，而以翻日曆
    之方式決定得標者，進而收取會款私自花用，屆87年3 月間
    ，因無力支撐互助會，而宣布倒會，自此未再辦理投標、開
    標，致使彭榮宗所繳會款計2,970,000 元，李秀蘭所繳會款
    計1,660,000 元取回無著，渠等始知受騙。因認被告涉有刑
    法第339 條第1 項之罪嫌。
二、按案件時效已完成者，應諭知免訴之判決，並得不經言詞辯
    論為之，刑事訴訟法第302 條第2 款、第307 條定有明文。
    而刑法關於追訴權之要件，業於民國94年2 月2 日修正公布
    ，95年7 月1 日施行，於刑法修正施行前，追訴權時效即已
    進行而未完成，依刑法施行法第8 條之1 規定，應比較修正
    前後之條文，適用最有利於行為人之規定。經綜合比較結果
    ，以修正前之規定有利於被告（詳如附表所示），本案應適
    用修正前之規定。
三、經查，本件被告謝賴玉枝被訴於84年1 月5 日起至87年3 月
    間止，觸犯刑法第339 條第1 項之詐欺罪一案，經臺灣板橋
    地方法院檢察署檢察官於87年6 月8 日開始實施偵查，87年
    11月27日起訴繫屬本院，然被告於審理中逃匿，經本院先後
    於88年1 月29日及同年5 月11日二次發布通緝，致審判之程
    序不能繼續，有刑事告訴狀上之臺灣板橋地方法院檢察署收
    文戳（見該署87年度偵字第11910 號偵查卷第1 頁）、同署
    87年11月27日板檢金公87偵字第11910 號函上之本院收文戳
    （見本院87年度易字第5550號審理卷第1 頁）、本院刑事報
    到單（見本院87年度易字第5550號審理卷第45頁）、本院88
    年1 月29日、88年5 月11日通緝書在卷可查。是依修正前刑
    法第80條、第81條及第83條之規定，並參照司法院29年院字
    第1963號及大法官會議63年釋字第138 號解釋，本件追訴權
    之時效應自87年3 月15日起算，加計詐欺取財罪之法定追訴
    權時效期間10年，及自檢察官87年6 月8 日開始偵查時起至
    本院88年1 月29日第一次發布通緝日止之期間（共7 月又21
    日），與被告88年3 月29日第一次通緝到案日至本院88 年5
    月11日第二次發布通緝日止之期間（共1 月又13日），再加
    計因本院通緝被告致本案審判程序不能繼續之2 年6 月（即
    法定追訴權時效10年之4 分之1 ）時效停止期間，故本件被
    告謝賴玉枝所犯上開詐欺罪之追訴權時效，計至100 年6 月
    19日時效完成。本案追訴權時效既已完成，揆諸前開規定，
    爰不經言詞辯論，逕為免訴之諭知。
四、本案檢察官提起公訴部分既經本院諭知免訴判決，則臺灣板
    橋地方法院檢察署檢察官移送併辦之95年度偵字第24055 號
    案件，自與本案起訴部分不生連續犯之裁判上之一罪關係，
    本院無從併案審理，應退回由該署檢察官另為適法之處理，
    附此敘明。
五、據上論斷，應依刑事訴訟法第302 條第2 款、第307 條，判
    決如主文。
中    華    民    國  100     年    6     月    28    日
                  刑事第一庭    審判長法  官  李釱任
                                      法  官  鄭水銓
                                      法  官  陳正偉
上列正本證明與原本無異。
如不服本判決，應於判決送達後10日內敘明上訴理由，向本院提
出上訴狀 (應附繕本) ，上訴於臺灣高等法院。其未敘述上訴理
由者，應於上訴期間屆滿後20日內向本院補提理由書「切勿逕送
上級法院」。
                                      書記官  許慧禎
中    華    民    國  100     年    6     月    28    日
附表：
┌─────┬────────────────┬────────────────┬────┐
│修正之條文│修    正    前    之    規    定│修    正    後    之    規    定│比較結果│
├─────┼────────────────┼────────────────┼────┤
│刑法第80條│追訴權，因左列期間內不行使而消滅│追訴權，因下列期間內未起訴而消滅│以修正前│
│          │：                              │：                              │之規定有│
│          │一、死刑、無期徒刑或10年以上有期│一、犯最重本刑為死刑、無期徒刑或│利於被告│
│          │    徒刑者，20年。              │    10年以上有期徒刑之罪者，30年│（按：修│
│          │二、3 年以上10年未滿有期徒刑者，│    。                          │正後之偵│
│          │    10年。                      │二、犯最重本刑為3 年以上10年未滿│查期間除│
│          │三、1 年以上3 年未滿有期徒刑者，│    有期徒刑之罪者，20年。      │有法定事│
│          │    5 年。                      │三、犯最重本刑為1 年以上3 年未滿│由外，時│
│          │四、1 年未滿有期徒刑者，3 年。  │    有期徒刑之罪者，10年。      │效並不停│
│          │五、拘役或罰金者，1 年。        │四、犯最重本刑為1 年未滿有期徒刑│止進行，│
│          │前項期間自犯罪成立之日起算。但犯│    、拘役或罰金之罪者，5 年。  │固對被告│
│          │罪行為有連續或繼續之狀態者，自行│前項期間自犯罪成立之日起算。但犯│較為有利│
│          │為終了之日起算。                │罪行為有繼續之狀態者，自行為終了│，然修正│
│          │                                │之日起算。                      │後之時效│
├─────┼────────────────┼────────────────┤期間提高│
│刑法第81條│追訴權之時效、期間，依本刑之最高│（刪除）                        │，對被告│
│          │度計算。有二種以上之主刑者，依最│                                │較為不利│
│          │重主刑或最重主刑之最高度計算。  │                                │，綜合比│
├─────┼────────────────┼────────────────┤較後，因│
│刑法第83條│追訴權之時效，如依法律之規定，偵│追訴權之時效，因起訴而停止進行。│依修正前│
│          │查、起訴或審判之程序，不能開始或│依法應停止偵查或因犯罪行為人逃匿│之規定計│
│          │繼續時，停止其進行。            │而通緝者，亦同。                │算，追訴│
│          │前項時效停止，自停止原因消滅之日│前項時效之停止進行，有下列情形之│權時效期│
│          │起，與停止前已經過之期間，一併計│一者，其停止原因視為消滅：      │間較短，│
│          │算。                            │一、諭知公訴不受理判決確定，或因│故以修正│
│          │停止原因繼續存在之期間，如達於第│    程序上理由終結自訴確定者。  │前之規定│
│          │80條第1 項各款所定期間4 分之1 者│二、審判程序依法律之規定或因被告│有利於被│
│          │，其停止原因視為消滅。          │    逃匿而通緝，不能開始或繼續，│告）。  │
│          │                                │    而其期間已達第80條第1 項各款│        │
│          │                                │    所定期間4 分之1 者。        │        │
│          │                                │三、依第一項後段規定停止偵查或通│        │
│          │                                │    緝，而其期間已達第80條第1 項│        │
│          │                                │    各款所定期間4 分之1 者。    │        │
│          │                                │前二項之時效，自停止原因消滅之日│        │
│          │                                │起，與停止前已經過之期間，一併計│        │
│          │                                │算。                            │        │
└─────┴────────────────┴────────────────┴────┘